---
title: "Projekt - Adam Piatek"
author: "Adam Piatek"
date: "2023-04-16"
output:
  html_document: default
  'html_document: default': default
---

```{r setup, include=FALSE}
knitr::opts_chunk$set(echo = TRUE)
```

## Czyszczenie danych
```{r}
dane <- read.csv(file = '/Users/adam/Desktop/4_semestr/Analiza_strukturalna_zbiorów_danych/rintro-chapter5.csv',
                 sep=",", quote = "")
head(dane)
# Jakosc danych jest slaba. W nazwach kolumn występują niepotrzebne znaki. 
# Zmienna 'age', z powodu występowania pojedyńczego apostrofu, ma zły format. 
# Zmienna ta jest też zmienną zmiennoprzecinkową, a powinna być liczbą całkowitą. 
# W reszcie zmiennych występują podwójne apostrofy. 
# W zmiennych ownHome oraz subscribe występują niepotrzebne przedrostki. 
```
```{r}
#Kody, który poprawia wyżej wymienione błedy.
colnames(dane) <- c('age', 'gender', 'income', 'kids', 'ownHome', 'subscribe', 'segment')
dane$gender <- gsub('"', "", as.character(dane$gender))
dane$age <- gsub('"', "", as.character(dane$age))
dane$ownHome <- gsub('"', "", as.character(dane$ownHome))
dane$subscribe <- gsub('"', "", as.character(dane$subscribe))
dane$segment <- gsub('"', "", as.character(dane$segment))
dane$ownHome <- gsub('own', "", as.character(dane$ownHome))
dane$subscribe <- gsub('sub', "", as.character(dane$subscribe))
dane$age <- as.numeric(dane$age)
dane$age <- round(dane$age)
head(dane, 5)
```
## Sprawdzanie jakości danych
```{r}
#W zbiorze nie ma żadnych braków danych
sum(is.na(dane))
```
```{r}
# Sprawdzanie wartości odstających
boxplot(dane$age, ylim=c(10,90))
# W zmiennej 'age' nie występują żadne nietypowe, ani odstające dane
```
```{r}
boxplot(dane$kids)
#W zmiennej 'kids' odstający danymi są 6 i 7, jednak nie są to wartości nietypowe.
```
```{r}
options(scipen=999)
boxplot(dane$income)
#W zmiennej 'income' występują wartości poniżej 0. Dla ułatwienia późniejszej 
#analizy, dane zostaną zmienione na medianę wszystkich wartości kolumny 'income'.
```
```{r}
dane$income[dane$income<0] <- median(dane$income)
dane[dane$income < 0,]
```
```{r}
unique(dane$gender)
unique(dane$ownHome)
unique(dane$subscribe)
unique(dane$segment)
# W kolumnach tekstowych nie występują żadne nietypowe wartości
```

## Analiza danych
### Badanie różnicy średnich przychodów, w zależności od liczby dzieci
H0 - średnie przychodów są podobne
H1 - średnie przychodów znacząco się od siebie różnią
```{r}
kruskal.test(income ~ kids, data=dane)
```
```{r}
boxplot(dane$income~dane$kids)
```

```{r}
pairwise.wilcox.test(dane$income,dane$kids,p.adjust.method = "BH")
```
Wysoki poziom p-value wksazuje na niewielką różnicę w średnich


### Zależność pomiędzy przychodem, a liczbą dzieci
H0 - Istnieje związek pomiędzy przychodem, a liczbą dzieci
H1 - Związek pomiędzy przychodem, a liczbą dzieci nie istnieje
```{r}
chisq.test(dane$segment, dane$income)
```
Współczynnik p-value jest na wysokim pozomie 0.4375, co oznacza że pomiędzy
badanymi wartościami nie ma zależności. Hipotoza H0 jest odrzucana.




